【裁判字號】    97,抗,2024
【裁判日期】    971203
【裁判案由】    假扣押
【裁判全文】
臺灣高等法院民事裁定                  97年度抗字第2024號
抗  告  人  甲○○○
相  對  人  國泰人壽保險股份有限公司
法定代理人  乙○○
上列抗告人與相對人國泰人壽保險股份有限公司間，因假扣押事
件，對於中華民國97年10月20日臺灣臺北地方法院97年度裁全字
第8771號裁定，提起抗告，本院裁定如下：
    主  文
原裁定廢棄。
相對人在第一審之聲請駁回。
聲請及抗告訴訟費用，由相對人負擔。
    理  由
一、相對人於原法院聲請意旨略以：抗告人任職於相對人公司展
    業安南通訊處，民國(以下同)96年10月26日以詐術使訴外人
    高郭月枝投資相對人之基金，有厚利可圖訴外人不疑有詐，
    提取存款新臺幣 (以下同)100萬元，以訴外人孫女陳思綺為
    被保險人，向相對人公司投保，致生損害；97年 8月15日以
    存證信函副知相對人，請求相對人處理；查抗告人確有招攬
    以陳思綺為被保險人之國泰人壽創世紀萬能壽險乙件，於投
    保時繳交 100萬元之保險費，迄今虧損達40萬元，因抗告人
    不當之招攬行為，相對人公司有負連帶損害賠償之虞，於相
    對人賠償後自得向抗告人求償；而抗告人以自己為要保人兼
    受益人向相對人公司投保達15件，於保險契約條件成就，抗
    告人即得向相對人領取保險金，相對人自得以其保險金予以
    抵銷；邇聞抗告人欲就投保相對人之保險契約為處分，以脫
    免責任，恐日後有不能執行或甚難執行之虞；為此，求為准
    予提供擔保後，就其財產為假扣押之裁定等語。
二、按：「債權人就金錢請求或得易為金錢請求之請求，欲保全
    強制執行者，得聲請假扣押。」、「假扣押，非有日後不能
    強制執行或甚難執行之虞者，不得為之。應在外國為強制執
    行者，視為有日後甚難執行之虞。」、「請求及假扣押之原
    因，應釋明之。前項釋明如有不足，而債權人陳明願供擔保
    或法院認為適當者，法院得定相當之擔保，命供擔保後為假
    扣押。」民事訴訟法第522條、第523條、第526條第 1、2項
    分別定有明文。又：最高法院94年度臺抗字第 665號、75年
    度臺抗字第 453號亦分別著有：「債權人就金錢請求或得易
    為金錢請求之請求，欲保全強制執行者，得聲請假扣押。假
    扣押非有日後不能強制執行或甚難執行之虞者，不得為之。
    請求及假扣押之原因應釋明之。前項釋明如有不足，而債權
    人陳明願供擔保或法院認為適當者，法院得定相當之擔保，
    命供擔保後為假扣押，為92年2月7日總統令修正公布之民事
    訴訟法第522條第1項、第523條第1項及第526條第 1、2項所
    明定。依上開規定可知，債權人聲請假扣押，應就其請求及
    假扣押之原因加以釋明。該項釋明如有不足，而債權人陳明
    願供擔保或法院認為適當者，法院得定相當之擔保，命供擔
    保後為假扣押。若債權人就其請求及假扣押之原因絲毫未予
    釋明，法院尚且不得命供擔保後為假扣押，遑論為准免供擔
    保之假扣押裁定。」、「所謂因釋明而應提出之能即時調查
    之證據，係指當事人於釋明其事實上之主張時，應同時提出
    可供法院得隨時進行調查之證據而言，故當事人如未同時提
    出供釋明用之證據，法院自無裁定限期命其補正之必要。」
    等裁判意旨，足資參照。所謂假扣押之原因，依民事訴訟法
    第 523條之規定，係指日後有不能強制執行或甚難執行之虞
    ，或應在外國為強制執行之情形，如債務人浪費財產，增加
    負擔，或就其財產為不利益之處分，將成為無資力之狀態，
    或將移住遠地、逃匿無蹤、隱匿財產等是。
三、本院查相對人所提出訴外人之存證信函、抗告人之切結書、
    抗告人之人事資料、相對人與抗告人間之勞動契約、陳思綺
    之要保書、及業務員招攬訪問報告書暨自行生調表等證據資
    料，僅能釋明抗告人與訴外人間有因投保相對人公司所衍生
    之糾葛，抗告人與相對人對於訴外人有無應負連帶損害賠償
    責任，係屬實體上之爭議，非假扣押之保全程序所得審認；
    而相對人對於假扣押之原因、即有日後不能強制執行或甚難
    執行之虞、或應在外國為強制執行之原因，絲毫未據提出證
    據資料予以釋明，空言「邇聞抗告人欲就投保相對人之保險
    契約為處分，以脫免責任，恐日後有不能執行或甚難執行之
    虞。」等語，參照上開法條規定、最高法院裁判意旨及說明
    ，相對人之聲請，尚不符假扣押之要件，應不予准許；原法
    院以相對人所提出上開證據資料，認已有釋明，又據陳明願
    供擔保以代釋明之不足，而依其聲請，為准予提供擔保後為
    假扣押之裁定，容有未恰。抗告意旨雖未指摘及此，原裁定
    既有可議，無以維持，仍應認抗告為有理由，應由本院予以
    廢棄，更為裁定如主文第2項所示。
四、據上論結，本件抗告為有理由，爰依民事訴訟法第 492條、
    第95條、第78條之規定，裁定如主文。
中    華    民    國    97    年    12    月    3     日
                    民事第五庭
                        審判長法  官  魏麗娟
                              法  官  梁宏哲
                              法  官  陳博享
正本係照原本作成。
不得再抗告。
中    華    民    國    97    年    12    月    5     日
                              書記官  鄭靜如


司法院資訊處製作；財團法人民間司法改革基金會備份。
